【裁判字號】    90,上易,300
【裁判日期】    900330
【裁判案由】    重傷害
【裁判全文】
臺灣高等法院臺南分院刑事判決              九十年度上易字第三號
    上  訴  人
    即  被  告  甲   ○   ○.
    選任辯護人  林   瑞   成
右上訴人即被告因重傷害（傷害）案件，不服臺灣臺南地方法院八十八年度訴字第六
七一號，中華民國八十九年十二月四日第一審判決（起訴案號：臺灣臺南地方法院檢
察署八十八年度偵續字第四○號）提起上訴，本院判決如左：
    主  文
原判決撤銷。
本件公訴不受理。
    理  由
一、公訴意旨略以：緣上訴人即被告甲○○（下稱被告）於民國（下同）八十七年十
    月十七日十八時許，在台南市○○街二三五巷內，因停車問題，與乙○○發生爭
    執。詎甲○○之子楊統智（業經原審八十八年度訴字第四五三號以傷害罪判處有
    期徒刑陸月確定）見狀，竟基於傷害之犯意，出手毆打乙○○戴有眼鏡之雙眼，
    甲○○則基於幫助傷害之犯意，在旁頻以台語稱：「你敢惹我就給你死。」等語
    ，助長楊統智之傷害犯行，楊統智隨即又出手毆打乙○○之雙眼，致使乙○○受
    有左眼外傷性角膜破裂及前房出血、眼瞼裂傷等傷害。案經乙○○訴由台灣台南
    地方法院檢察署檢察官偵查起訴，因認被告犯有刑法第二百七十七條第二項後
    段之傷害致重傷之幫助罪嫌云云。
二、按告訴乃論之罪，告訴人於第一審辯論終結前，得撤回其告訴；又告訴乃論之罪
    ，經撤回告訴者，應諭知不受理之判決，刑事訴訟法第二百三十八條第一項、第
    三百零三條第三款定有明文。查告訴人乙○○其右眼視力早在約三十年前，因外
    傷經台南國軍醫院手術治療後，已達法定失明狀態，且眼球已萎縮，有原審八十
    八年度訴字第四五三號被告楊統智所涉傷害案件判決所載理由及台南市安南區公
    所查覆原審所附告訴人於六十五年八月二十五日檢驗之兵籍表內容可據；至於左
    眼眼內雖有左眼角鞏膜破裂及外傷性前房出血、無晶体症，稽其原因係角膜白斑
    、無晶体症、及外傷等造成，惟其矯正視力達０．三，足見左眼尚非已達毫無視
    力機能，亦有財團法人長庚紀念醫院高雄分院之勞工保險殘廢診斷書可憑。是告
    訴人雙眼並未非因本件被告之傷害犯行而生重傷結果，被告甲○○所為應係幫助
    另案之正犯楊統智為普通傷害犯行，並有原審八十八年度訴字第四五三號確定判
    決可按，（見原審卷第九十七頁）公訴意旨漏未斟酌此點，竟認被告係犯同法第
    二百七十七條第二項後段之故意傷害致重傷之幫助犯，容有未洽，核被告所為應
    係刑法第二百七十七條第一項普通傷害罪之幫助犯，依同法第二百八十七條前段
    規定，須告訴乃論，而被告業經於八十九年三月十五日與告訴人成立調解，並據
    告訴人向原審撤回告訴，此有台南市安南區調解委員會調解書及告訴人於八十九
    年二月二十九日所提出之撤回告訴狀可據，揆諸前揭法文及說明，自應諭知公訴
    不受理。
三、原審就此程序上事項，疏未詳查，遽予論處被告罪刑，尚有未合，被告上訴意旨
    ，據此指摘原判決不當，為有理由，自應由本院將原判決撤銷，另為不受理之判
    決。
據上論斷，應依刑事訴訟法第三百六十九條第一項前段、第三百六十四條、第三百零
三條第三款，判決如主文。
本案經檢察官劉榮堂到庭執行職務。
中      華      民      國    九十      年      三      月     三十     日
                                  臺灣高等法院臺南分院刑事第三庭
                                      審判長法官  黃    崑    宗
                                            法官  楊    省    三
                                            法官  莊    俊    華
右正本證明與原本無異。
如不服本判決，應於判決送達後十日內向本院提出上訴狀，其未敘述理由者並應於提
出上訴狀後十日內向本院補提理由書（應附繕本)。
                                      法院書記官  易    慧    玲
中      華      民      國    九十      年      三      月     三十     日


司法院資訊處製作；財團法人民間司法改革基金會備份。
